【裁判字號】    95,再,2
【裁判日期】    950811
【裁判案由】    再審之訴
【裁判全文】
臺灣臺東地方法院民事判決                 95年度再字第2號
再審原告  甲○○
再審被告  乙○○
上當事人間請求確認經界事件，再審原告對於中華民國95年5月
24日本院90年度簡上字第34號民事確定判決，提起再審之訴，本
院判決如下：
      主      文
再審之訴駁回。
再審訴訟費用由再審原告負擔。
      事實及理由
壹、程序方面：
    按再審之訴，專屬為判決之原法院管轄；再審之訴，應以訴
    狀表明下列各款事項，提出於管轄法院為之：當事人及法
    定代理人。聲明不服之判決及提起再審之訴之陳述。應
    於如何程度廢棄原判決及就本案如何判決之聲明。再審理
    由及關於再審理由並遵守不變期間之證據；再審之訴，應於
    30日之不變期間內提起。前項期間，自判決確定時起算，判
    決於送達前確定者，自送達時起算，民事訴訟法（下稱同法
    ）第499條第1項、第501條第1項、第500條第1項、第2項前
    段分別定有明文。經查：本院於民國95年5月24日（再審原
    告誤植為95年4月25日）所為不得上訴之90年度簡上字第34
    號判決書，於同年6月7日送達再審原告。揆諸前揭說明，再
    審之訴30日之不變期間，應自同年月8日起算。故再審原告
    於同年月26日，以訴狀表明同法第501條第1項各款之事項，
    併就對上開確定判決（下稱系爭確定判決）有同法第496條
    第1項第1款所示適用法規顯有錯誤之再審事由，詳為指明及
    具體指摘，向本院提起再審之訴等情，有系爭確定判決書送
    達證書，及蓋有本院95年6月26日收文戳記之再審起訴狀可
    憑。是再審原告提起本件再審之訴，已符法定程序。職是，
    本院即應就再審原告所提再審之訴有無理由予以審究，合先
    敘明。
貳、再審原告起訴主張略以：
    最高法院75年4月22日第8次民事庭會議決議(一)（下稱系爭決
    議）略謂：「甲與相鄰土地所有人乙於重新實施地籍測量時
    ，均於地政機關通知之期限內到場指界，毫無爭議，地政機
    關依照規定，已依共同指定之界址重新實施地籍測量。甲於
    測量結果公告後，主張其原指界之界址有誤，乃於公告期間
    內提出異議，經該管地政機關予以調處，甲服調處結果，向
    法院訴請確定系爭2筆土地之界址。此例甲既非於到場指界
    時發生界址爭議原準用土地法第59條第2項規定之餘地。為
    貫土地法整理地籍之土地政策，免滋紛擾，自不許甲於事後
    又主張其原先指界有誤，訴請另定界址，應認其起訴顯無理
    」（見本院卷第53頁至第55頁）；復參諸84年3月17日司法
    院大法官會議釋字第374號解釋文，及蘇俊雄、陳計男大
    法官分別所提不同意見書所示（見本院卷第45頁至第52頁）
    。則系爭確定判決在事實及理由欄內，四、得心證之理由項
    下之認定理由，及同項第(七)點：「.. 縱其（係指再審原告
    ）所述屬實，惟經界線乃各宗土地間之界線，為一既存之事
    實，當無從依當事人之合意隨意異動，縱當事人間願成立和
    解，應只發生私人間協議定所有權範圍之效力，殊不能以當
    事人間有合意即生變動經界線之效力」（見系爭確定判決書
    第13頁）之認定等情。故系爭確定判決，顯有悖於系爭決議
    之意旨，而具民事訴訟法第496條第1項第1款所示適用法規
    顯有錯誤之再審之理由。並聲明求為判決：系爭確定判決廢
    棄，再審被告之訴駁回。
參、得心證之理由
 一、按民事訴訟法第496條第1項第1款所謂「適用法規顯有錯誤
    」者，在本件再審之訴，係指系爭確定判決就取捨證據自行
    確定之事實，適用法規顯有錯誤而言。若系爭確定判決就認
    定事實錯誤、或就當事人提出之事實或證據，疏於調查或漏
    未斟酌，僅生認定事實不當、調查證據欠周或判決不備理由
    ，究與適用法規顯有錯誤有間，當事人自不得據以提起再審
    之訴，最高法院分別著有63年臺上字第880號、80年臺上字
    第1326判例可資參照；至於事實之真偽，應由事實審法院斟
    酌辯論意旨及調查證據之結果，依自由心證判斷之，苟其判
    斷並不違背法令，即不許當事人以空言指摘，最高法院亦著
    有21年上字第1406號判例可資參照（見本院卷第57頁至第60
    頁）。雖再審原告主張系爭確定判決有違背系爭決議之意旨
    等語。惟查：系爭決議業於92年5月13日經最高法院92年度
    第8次民事庭會議決議以：「本則決議（係指系爭決議）經
    84年3月17日司法院大法官會議釋字第374號解釋不再供參考
    。」為理由，而經複審決議：系爭決議「不再供參考。」（
    見本院卷第56頁）。職是，再審原告以不再供參考之系爭決
    議，據為主張系爭確定判決有民事訴訟法第496條第1項第1
    款所規定適用法規顯有錯誤之情節，顯屬誤會甚明。此外，
    再審原告復未提出系爭確定判決有何再審之理由。職是，再
    審原告提起本件再審之訴，顯無再審之理由，應昭灼然。
二、次按再審之訴顯無再審理由者，得不經言詞辯論，以判決駁
    回之，同法第502條第2項定有明文。查：本件再審原告提起
    再審之訴所據之理由，除依前開主張外，均係對原審依職權
    認定事實、證據取捨之指摘，核與同法第496條第1項第1款
    所規定須以適用法規顯有錯誤者之要件未符。據此，再審原
    告如其聲明所示，顯無理由。揆諸前揭規定，爰不經言詞辯
    論，逕以判決駁回之。
肆、據上論結，本件再審原告之訴顯無理由，依民事訴訟法第50
    2條第2項、第78條，判決如主文。
中    華     民     國    95    年    8    月    11   日
                     民事庭  審判長法  官 莊松泉
                                   法  官 范乃中
                                   法  官 陳兆翔
以上正本，係照原本作成。
不得上訴。
中    華     民     國    95    年    8    月    11   日
                                   書記官 林建成


司法院資訊處製作；財團法人民間司法改革基金會備份。
